【裁判字號】    89,聲再,34
【裁判日期】    890217
【裁判案由】    詐欺
【裁判全文】
臺灣高等法院臺南分院刑事裁定           八十九年度聲再字第三四號    Ｃ
      聲  請  人
      即受判決人  甲  ○  ○
右列聲請人因詐欺案件，對於本院八十八年度上易字第九二二號中華民國八十八年六
月二十五日確定判決（臺灣臺南地方法院八十七年度自字第四二六號），聲請再審，
本院裁定如左：
      主      文
再審之聲請駁回。
      理      由
一、聲請意旨詳刑事再審聲請狀（如附件）。
二、按刑事訴訟法第四百十三條第一項第六款（現行法第四百二十條第一項第六款）
    所謂確實之新證據，固非以絕對不須經過調查程序為條件，但必須可認為確實足
    以動搖原確定判決而為受判決人有利之判決者為限，倘受判決人因對有利之主張
    為原審所不採，事後提出證明，以圖證實在原審前所為有利之主張為真實，據以
    聲請再審，該項證據既非判決後所發見，顯難憑以聲請再審（最高法院五十年台
    抗字第一０四號判例意旨參照）。
三、查本件聲請人詐欺之犯行，(1)業據自訴人指訴綦詳，並有契約書影本在卷可按，
    且自訴人於民國（下同）八十七年四月八日匯款新台幣（下同）二百萬元；同年
    五月二十二日匯款一百萬元，合計三百萬元予聲請人等情，亦為聲請人所不爭執
    ，並有綠原公司損益表影本二紙在卷可稽，聲請人確有收受該三百萬元無訛。(2)
    又經原審向高雄市政府建設局調閱萬連發公司（已更名為卡族公司）全部案卷，
    查明萬連發公司係於八十五年十二月十八日設立登記，第一任董事長為林龍雄，
    董事為蔡李如珍等人，登記之資本額為一千三百萬元，而萬通達公司不僅為股東
    之一，且係該公司股份最多者（依登記萬通達公司所繳股款為一千萬元，林龍雄
    及蔡李如珍等人則均為四十三萬元），嗣於八十六年六月二十四日變更登記董事
    長為蔡李如珍，資本額增為一千六百萬元，萬通達公司仍為最大股東，迄八十七
    年三月間，再改選甲○○為董事長，公司名稱則改為卡族公司，斯時蔡李如珍已
    離開公司，依股東名簿記載，甲○○持有四十五萬九千股，萬通達公司則持有一
    百萬股，二者股份合計已達公司股份之九成一，至八十七年五月間，卡族公司董
    事長復變更為自訴人林忠雄，此有卡族公司設立登記案卷在卷足憑。證人林龍雄
    及蔡李如珍於原審均到庭作證，蔡李如珍結證稱：「我們是先在萬通達公司上班
    ，也是股東，後來甲○○要我們幾個人另外出來籌組萬連發公司，實際上萬連發
    公司就是在賣萬通達公司的吉答通訊卡，我們在萬通達公司只工作一個多月，甲
    ○○就要我們幾個人出來另組萬連發公司，銀行的一千三百萬元資金是甲○○幫
    我們弄的，萬連發公司的設立及資金證明都是甲○○處理的，．．我們在萬連發
    公司僅投資一些錢買公司需要的辦公桌椅，申請公司執照的錢及股款證明都是甲
    ○○幫我們弄的，我們在高雄地區原先賣出二、三千張會員卡，會員卡的錢是萬
    通達公司收的，會員用完點數再來向萬連發公司買點數，這些錢才由我們收，但
    續約率不高，每月續約人數有時幾十人，有時僅個位數，續約時付一千元，所以
    萬連發公司才會虧損，後來我們做不下去，將公司還給甲○○，交還公司時沒有
    什麼資產，因為房子是租的，只剩一些桌椅、四部電腦及一些辦公器具，萬連發
    公司沒有向交通部電信總局申請第二類電信業務的營業許可或執照」；林龍雄則
    結證稱：「原本我投資萬通達公司，後來甲○○要擴展他的業務才會有子公司的
    成立（指萬連發公司），子公司的成立都是甲○○幫我們來成立的，整個申請設
    立過程都是他幫我們處理的，．．我們公司負責吸收會員，我擔任董事長期間平
    均每月只有三十位會員，每月營業狀況有虧損，我交給蔡李如珍時虧損二十幾萬
    元，八十六年六月一日離開萬連發公司，之後母公司（指萬通達公司）再指派我
    到屏東去，萬連發公司沒有向交通部電信總局申請第二類電信業務的營業許可或
    執照」等語，另原審向銀行調取萬連發公司帳戶資料，發現萬連發公司於八十五
    年十一月二十八日在高新銀行（原高雄市第一信用合作社）存入一千三百萬元，
    並聲請該銀行核發存款證明用以辦理公司設立登記之用後，即於同年月三十日將
    該筆款項領出，又於八十六年六月十日在中興商業銀行存入三百萬元，復聲請該
    銀行核發存款證明用以辦理公司資本額增加之登記後，即於同年月十四日將上開
    款項領出，此有右揭二銀行復函及存款往來對帳單在卷可參。綜上調查結果，卡
    族公司（即萬連發公司）實際上乃萬通達公司之傀儡公司，本身既無一千六百萬
    元資本額，又毫無資產可言，會員人數亦僅數十人而已，所營業務係販售吉答通
    訊卡之續約卡，為一虧損累累之「空殼公司」，此與聲請人及自訴人簽訂契約中
    關於「卡族公司」之內容完全不符（詳兩造契約書被告於契約書第一條所保證「
    公司票信良好、無負債及欠稅事宜，實收資本額為一千六百萬元」），足證聲請
    人係以欺瞞手段使自訴人陷於錯誤，而與聲請人簽訂契約，先後交付三百萬元無
    訛，自訴人所指確屬實情。(3)第按兩造係於八十七年五月三日始正式簽約，而自
    訴人先於八十七年四月八日即匯款二百萬元；又同年五月二十二日再匯款一百萬
    元予聲請人等情，已如前述，然參諸「綠原公司」八十七年四月份之損益表（詳
    偵卷第一０三頁），自訴人所投資之二百萬元於當月即花用一空（包括向萬通達
    公司購入舊辦公設備金額達一百零三萬六百六十九元），而五月所匯之一百萬元
    ，至同年六月十五日，黃慧傑、林怡芳與甲○○、李怡慧交接時，亦僅剩四千六
    百四十三元，其中如扣除「綠原公司」五月份收入之銷貨等收入六萬五千零四十
    元，則該一百萬元於短短半個月內亦成負數（詳偵卷第一０四至一０六頁），卡
    族公司如係一正常經營中之公司，又係聲請人於契約書第一條所保證「公司票信
    良好、無負債及欠稅事宜，實收資本額為一千六百萬元」，豈有於二月內即將自
    訴人所匯三百萬元花費一空之理，且卡族公司如因與自訴人合作而本身辦公設備
    不敷使用，須重新購買辦公設備，又豈會向聲請人另擔任負責人之萬通達公司購
    買舊辦公設備，且金額達一百零三萬元之多，足證聲請人係巧立名目而將自訴人
    所匯入之三百萬元全數納為己有，而遂其詐欺犯行，因認聲請人所辯三百萬元已
    全部投入新公司之運作云云，與事實不符，顯係飾卸之詞，無足採信，其詐欺取
    財之犯行已堪認定。
四、按原確定判決認定自訴人之所以匯款三百萬元予聲請人，乃因聲請人明知其經營
    之卡族公司財務及業務狀況甚差，所經營者乃販賣萬通達公司之吉達傳訊卡，卻
    詐以：卡族公司資本額達新台幣（下同）一千六百萬元，擁有一年之營業實務經
    驗，公司現有交通部第二類通訊事業吉答傳訊、星座算命、電話資訊系統及版權
    ，使用會員達四千人以上云云，致使林忠雄不疑有他而陷於錯誤，乃決定與之合
    作所致，實際上卡族公司本身係無資產及固定會員之空殼公司，此有卡族公司登
    記案卷、證人林龍雄及蔡李如珍之證詞、中興及高新等銀行覆函及存款往來對帳
    單等在卷可參，又參諸「綠原公司」八十七年四月份之損益表，自訴人所投資之
    二百萬元於當月即花用一空，包括向萬通達公司購入舊辦公設備金額達一百零三
    萬六百六十九元，而五月所匯之一百萬元，至同年六月十五日，黃慧傑、林怡芳
    與聲請人甲○○、李怡慧交接時，亦僅剩四千六百四十三元，則該一百萬元於短
    短半個月內亦已花用將盡，卡族公司如係一正常經營中之公司，又係聲請人於契
    約書第一條所保證「公司票信良好、無負債及欠稅事宜，實收資本額為一千六百
    萬元」，豈有於二月內即將自訴人所匯三百萬元花費一空之理，且卡族公司如因
    與自訴人合作而本身辦公設備不敷使用，須重新購買辦公設備，又豈會向聲請人
    另擔任負責人之萬通達公司購買舊辦公設備，且金額達一百零三萬元之多，足證
    聲請人係巧立名目而將自訴人所匯入之三百萬元全數納為己有，而遂其詐欺犯行
    等由為論據，經核其認事採證並無違誤。而聲請人所舉再審理由諸如：（一）自
    訴人於簽約前即擁有卡族公司一千六百萬分之六百五十萬之股份，並於同年四月
    二十日被選任為公司負責人，除參與並確認各項繁雜之過戶、修改章程等手續，
    嗣復於八十七年間分別行文行政院公平會報備為傳銷公司、至高雄合作金庫新鳳
    支庫辦理帳戶更名手續及向主管機關變更營業項目，自訴人此等繼續營業之行為
    均顯現其對卡族公司之營運及內部事物莫不知之甚詳，實難認其係事後始知受騙
    。（二）卡族公司自八十五年十二月十八日營業期間迄八十八年八月二十一日止
    均無違章欠稅情事，且證人林龍雄、蔡李如珍並非聲請人與自訴人簽約時之在場
    證人，其等早於八個月前即已離職，是無可以其等之證詞即推論卡族公司為一虧
    損累累之「空殼公司」。（三）依本件聲請人所提出之財政部國稅局新興稽徵所
    函、財政部國稅局年度證券交易一般代徵稅額繳款書、經濟部商業司語音及傳真
    查詢單、統一發票等各乙份，足以證明卡族公司非虧累之空殼公司，且聲請人亦
    無陷自訴人於錯誤並進而交付財物之可能。（四）自訴人曾於八十七年六月二日
    親自向高雄合作金庫新鳳支庫辦理卡族公司銀行帳戶更名手續，對其所投資之三
    百萬元支用情形，定當清楚無疑。（五）卡族公司於八十七年四月十四日及六月
    十九日向行政院公平會報備為一傳銷公司時自訴人已為公司負責人，目報之資料
    中公司資本額為一千六百萬元，經營商品：吉答通訊卡、星座算命、電話資卡，
    均為第二類通訊產品、且為卡族公司資產，足可證明聲請人確有投資系統及資產
    營運。（六）聲請人於判決確定後，調取卡族公司向萬通達公司所購買之辦公設
    備及發票，全數金額約七十九萬三千五百九十七元，與原確定判決所認定之一百
    零三萬元之事實不符，且購買之日期為八十七年四月二十一日以後，斯時自訴人
    已為卡族公司之負責人，均經係在自訴人審核下通過，嗣公司設備及聲請人投資
    之資均為自訴人搬走，則聲請人何來巧立名目將三百萬元全數據為已有之詐欺犯
    行云云。惟查上開諸點均乃審理中聲明舉證之方法，且於當時已經存在而為聲請
    人所明知，其既非事後始經發現者，難謂係刑事訴訟法第四百二十條第一項第六
    款所稱之「發現確實之新證據」甚明。綜上所述，聲請人再審聲請意旨所列各點
    ，顯與刑事訴訟法第四百二十條第一項第六款規定未合。從而聲請人依上開條款
    之規定聲請再審，為無理由，應予駁回。
五、據上論斷，應依刑事訴訟法第四百三十四條第一項，裁定如主文。
中    華    民    國      八十九      年      二      月      十七      日
                                  臺灣高等法院臺南分院刑事第二庭
                                      審判長法官  游    明    仁
                                            法官  蔡    長    林
                                            法官  呂    佳    徵
右正本證明與原本無異。
不得抗告。
                                      法院書記官  陳    嘉    琍
中    華    民    國      八十九      年      二      月      十八      日


司法院資訊處製作；財團法人民間司法改革基金會備份。
